臺灣臺北地方法院民事判決　九十一年訴字第二四二二號
　　原　　　告　乙○○
　　被　　　告　甲○○
　　訴訟代理人　高秀枝律師
右當事人間侵權行為損害賠償事件，本院判決如左：
    主　　文
壹、被告應給付原告新台幣拾陸萬元，及自民國九十年七月二十六日起至清償日止
    ，按年息百分之五計算之利息。
貳、原告其餘之訴駁回。
、訴訟費用由被告負擔五分之一，餘由原告負擔。
肆、本判決第一項於原告以新臺幣壹拾貳萬元為被告供擔保後，得假執行。但被告如
    於假執行程序實施前，以新臺幣拾陸萬元為原告預供擔保，得免為假執行。
伍、原告其餘假執行之聲請駁回。
    事　　實
壹、原告方面：
一、聲明：（見審理卷第一五五頁、附帶民事起訴狀）
    (一)被告應給付原告新台幣（下同）二百十九三千零九元及自起訴狀繕本送達次日
      （即九十年七月二十六日）起至給付時止，按年息百分之五計算之利息。
    (二)前項聲明，原告願供擔保，請准予宣告假執行。
    (三)訴訟費用由被告連帶負擔。
    訴訟標的：侵權行為之損害賠償請求權
二、陳述：
  (一)被告甲○○為廣迎工業股份有限公司之業務人員，於八十九年五月二十六日下午
    二時三十分許上班時間，在台北市○○○路○段二號前慢車道停車，忽未注意後
    方來車，突然開啟其停在路邊之車號Ｑ五─六０五七號小汽車（下稱：林車）左
    前車門，原告所騎ＤＦＥ─一四六號輕型機車（下稱：謝車）自後方駛來，閃避
    不及，機車與該車門碰撞，致人車在地，受有薦椎骨折、右手第三指撕裂傷、腦
    部挫傷、椎間盤突出及神經受損等重傷害，被告對其因過失撞傷原告之事實亦坦
    承不諱。
  (二)按被告因過失不法侵害原告之身體、健康權，致原告受有財產上及非財產上之損
    害，爰依民法第一百八十四條第一項、第一百九十三條第一項及第一百九十五條
    第一項等規定，請求被告負損害賠償責任。原告向被告求償，但被告拒絕支付，
    為此提起本訴。原告受有下列(三)至(七)之財產與非財產損害。（見審理卷第一五五
    頁之九十一年十月二十一日書狀各項附表）
  (三)醫療費用部分：共計十萬六千三百零五元。
    (1)住院相關費用：八十九年五月二十六日至同年六月九日共住院十五天，費用總
      計三萬零七百五十五元（原證一）。
    (2)門診掛號費與復健住院費用：截至九十一年十月十四日止，費用共計七萬五千
      五百五十元。
    (3)軟背架、護膝費用：（已刪除）
    (4)看護費用：（已刪除）
    (5)日後開刀治療費用：（已刪除）
  (四)減少勞動能力損失：三十四萬九千一百九十六元。
    原告八十八年薪資所得為六十八萬七千五百八十九元，再加上三十六萬元稿費收
    入，共計一百零四萬七千五百八十九元。原告四個月無法工作，共計損失三十四
    萬九千一百九十六元。
  (五)短少工作損失：一百一十八萬七千二百六十七元。
    原告因車禍受傷，以致需要長期復健治療，不僅耗費精神，亦因此無故喪失許多
    寶貴時間，減少其工作收入，據以向被告提出請求。自八十九年十月（減少勞動
    能力請求至八十九年九月下旬）至九十一年十月為止，共計二十個月。以八十八
    年度右述勞力所得計算，並考慮：
    (1)復健與門診時間︰每星期復健至少二次，兩至三星期門診一次，每次需時四小
      時，累計一個月需花費32小時，約八個工作天。
    (2)在家運動與熱敷治療時間︰以十種運動計算，每類運動需時二至三分鐘不等,
      每次運動必須花費至少半小時，一天兩次需要一小時，一個月要三十小時。熱
      敷左側膝蓋與腰部每次各需二十分鐘，一天兩次約需八十分鐘，一個月需花費
      四十個小時，合計在家運動與熱敷治療，每月需耗時七十小時，約為九個工作
      天。
    (3)計算復健與門診時間8天＋在家運動與熱敷治療時間9天＝17天（每個月耗費時
      間，從89/10～91/10為止，共計兩年24個月）17天×24（個月）＝408天（約
      為13.6個月）＜$1,047,589（年收入）×13.6（月）＞÷12（月）＝
      $1,187,267
  (六)增加生活上之交通費用：二萬八千零四十一元。
    原告就醫應支付計程車資與公共交通費。公共交通費以捷運為計算基準，原告每
    次復健與門診，需往返於居住地景美和復健醫院所在地石牌。自八十九年六月九
    日至九十一年十月十八日，共計二萬八千四十一元。
  (七)日後復健相關費用：一萬四千一百元。
    復健次數─一星期復健二次，一個月必須復健八次，每次五十元。
    門診次數─一週至少看診兩次，每次門診費用以前例單據平均計算，約為七百元
    交通費用─以捷運票價計算，原告從景美搭捷運至明德站，單次為三十五元，往
    返為七十元。
    短少工作收入─每次復健與車程往返所需時間為四小時，一個月需時三十二小時
                  ，約等於四個工作天。以八十八年平均月收入八萬七千元計算，
                  日所得為二千九百元
    故日後復健一個月花費為一萬四千一百元。
  (七)機車損壞修理部分：
    總計機車損壞修理費用共八千一百元（原證九）。
  (八)非財產損失：
    原告原為一資深劇作家，且收入穩定，屬中上程度，今因被告過失致使遭受頭部
    、脊椎骨折、左膝韌帶鬆弛與部分斷裂及椎間盤突出、坐骨神經受損等難治之重
    大傷害，不僅行動無力不便，且頭部受創已影響其思考創作能力，加上脊椎與左
    膝韌帶的嚴重傷害，右手中指撕裂傷等，造成原告無法久坐，從事正常書寫工作
    等嚴重情況，且需長期接受復健與消炎藥物治療，並於薦椎與左膝疼痛處各施打
    類固醇此副作用極廣的消炎藥，致使原告不僅需長期忍受身心疼痛之煎熬，還得
    承受消炎藥物與類固醇治療所引起之眾多副作用，加上原告未婚，經醫師口述，
    薦椎骨折與椎間盤突出所造成的神經損害，在未來原告結婚生子時，將無法採取
    自然分娩方式，必須剖腹生產，且懷孕之後，體重增加，原受傷部位的負荷同時
    加大，至分娩為止，原告將承受比一般孕婦更大的痛楚！原告因被告的過失，未
    來仍需無端忍受這些異於常人的劇烈苦痛，而神經受損之部分，往後隨時有惡化
    之可能，宛如一顆潛藏的炸彈，對其創作與生活形成強大的威脅，實非一般人所
    能忍受！自八十九年五月二十六日受傷起，多月無法正常工作，且家中尚有一中
    風父親，需其奉養，致使家計難以維持。因原告受傷之部位，對其身心造成極大
    的痛苦，又直接影響其工作前途，因此請求新台幣五十萬元，以慰藉原告精神上
    所遭受之損害。
  (九)仁愛醫院沒有將所有受傷部位都檢查，所以後來我轉院至馬偕醫院治療，馬偕部
    分我已在書狀說明。在馬偕醫院我有跟醫生講我倘久了會麻，醫生說我是躺太久
    才會麻。後來出院我去看神經外科才發現椎間盤受傷（見審理卷第一一八頁）。
    八十八年有三十六萬元編劇費有扣稅，但對方未幫我報稅（見第一六四頁）。我
    就醫是因為本件車禍所造成的。膝蓋也是當時受傷的，只是當時醫生沒有診斷出
    來。梨狀肌發炎也是本件車禍所造成（見第一八三頁）。
三、證據：
    一：住院醫療費用單據三張。
    二：復健與醫療門診費用單據共八十一張。
    三：軟背架與護膝費用單據兩張。
    四：醫生診斷證明書兩張。
    五：椎間盤突出相關醫學報告十張。
    六：委託創作劇本合約書與終止委託契約書共四張。
    七：八十八年度薪資與職業所得扣繳憑單共八張。
    八：檢附受傷部位相關醫學報告共五十一張。
    九：機車修理費用發票兩張。
    十：婦科與薦椎傷害相關醫學報告資料八張。
    十一：香港醫學會與秀傳醫院骨折復原所需期間相關醫學報告兩份。
    十二：保險從業人員執照登錄相關資料一份。
    十三：脊椎骨折、椎間盤突出與腦挫傷後遺症等相關醫學資料九張。
    十四：馬偕醫院骨科與神經外科診斷證明書一份。
    十五：馬偕醫院復健科診斷證明書一份。
    十六：馬偕醫院骨科門診診斷書一份。
    十七：振興醫院骨科診斷書兩份。
    十八：薦椎骨折一般癒合時間相關醫學資料一份。
    十九：振興醫院與三總醫院復健紀錄表各一份。
    二十：台北市政府警察局交通大隊交通事故肇事責任分析研判表一份。
    二十一：八十八年度所得扣繳憑單與勞務報酬證明單共八張。
    二十二：醫療單據影本八張。
    二十三：編劇合約證明影本一份。
    二十四：門診與復健醫療費用單據影本共計三十四張。
    二十五：機車行車執照影本一份。
    聲請訊問主治醫生。
貳、被告方面：
一、聲明：
    (一)駁回原告之訴。
    (二)訴訟費用由原告負擔。
    (三)如受不利判決，請准供擔保免假執行。
二、陳述：（見審理卷第一七四至一七九頁）
  (一)本件原告與有過失
    原告係在被告已靠邊停車，開啟車門，左腳已著地之情況下，自己因車速過快而
    撞擊被告之車門，被告在開門時有注意後方來車，應無過失，退而言之，縱認被
    告有過失責任，惟原告駕駛機車，依道路交通安全規則第九十四條第三項規定，
    應注意車前狀況，隨時採取必要之安全措施，原告卻未注意車前狀況，才會在被
    告已靠邊停車，開啟車門，左腳已著地之情況下，撞擊被告左前門，致左前門「
    外彎」（詳參偵查一卷第十一頁），顯然原告車速太快且未注意車前狀況，而致
    本件事故之發生，應屬與有過失。依法應減輕或免除賠償金額。
  (二)本件原告提出損害賠償之請求，應先舉證證明各項請求與本件車禍事故有因果關
    係。原告目前就醫症狀非本件事故造成，無因果關係。
    (1)本件應先確認原告傷勢「尾骨骨折」、「薦骨骨折」、「椎間盤突出症」，是
      否同一位置，且為本件車禍造成？原告傷勢在仁愛醫院係「尾骨骨折」，馬偕
      醫院記載「薦骨骨折」，振興醫院記載為「椎間盤突出」，惟受傷位置（尾骨
      、椎間盤）及病因（骨折、椎間盤突出）根本不同，其中「椎間盤突出症」，
      係在本件車禍發生一個多月之後就醫，與本件應無因果關係，而原告目前主張
      所就醫、復健者又係治療椎間盤突出症，被告自不負賠償之責。
    (2)原告在事故之初，被告要帶她去醫院就醫，原告卻不肯（詳參八十九年五月廿
      六日交通事故談話記錄表，偵查卷第十四頁），其傷勢不重，應可確信，而仁
      愛醫院之診斷證明書，原告所受之傷害僅１、右手中指撕裂傷、２、尾骨骨折
      （詳參偵查卷第六頁仁愛醫院診斷證明書），而原告現在提出之診斷證明書其
      醫治之症狀為「左膝韌帶受損」、「椎間盤突出症」（詳參九十一年五月十六
      日準備書狀原證二），顯非本件事故所造成，所支出之醫療費用及各項請求與
      本件顯無因果關係。而財團法人振興復健醫學中心函覆鈞院刑事庭，亦認：椎
      間盤突出症常因外傷造成，車禍撞擊或工作不慎扭傷腰部，甚至激烈運動都有
      可能造成，原告車禍事發至該院初診已相距約二個月之久，無直接臨床表徵可
      證實是車禍外傷所致（詳參鈞院八十九年交易字第三二九號刑事卷第四九頁）
      ，益足證原告因椎間盤突出而支出之醫療費用及各項請求與本件無關連，即被
      告依法無賠償之責。
    (3)原告在八十九年五月廿六日因車禍至仁愛醫院診治，當時診斷為頭部外傷、薦
      椎挫傷並疑似骨折，並有手指擦傷，其後原告在八十九年六月一日至馬偕紀念
      醫院急診治療，其診斷為薦骨骨折右手第三指裂傷頭部外傷併腦挫傷，
      二家醫院病歷上均無記載「左膝韌帶受傷」及「椎間盤突出」病狀，有台北市
      立仁愛醫院北市仁醫字第０九一六０五四二二００號函及馬偕紀念醫院馬偕醫
      骨字第九一一七六九號函在卷可憑，而原告至振興醫院初診已距車禍發生二個
      月之久，其醫治之病狀「左膝韌帶受損」、「椎間盤突出症」，顯非本件事故
      所造成，與本件無因果關係。
  (三)醫療費用部分：
    (1)原告九十一年五月十六日準備書狀中之附表一及九十一年十月十八日補充理由
      狀(四)總附表一，醫療費用請求明細與計算表，其中八十九年六月廿六日、八
      十九年七月五日婦科門診，與本件應無關連。軟背架、護膝之必要性，應請
      原告舉證。
    (2)原告九十一年七月十七日提出之原證一之婦科與薦椎傷害相關醫學報告資料及
      原證二香港醫學會與秀傳醫院骨折復原所需期間相關醫學報告，均非針對原告
      之病症所為，不能證明其受傷情形及遭遇。
  (四)減少勞動能力部分：
    (1)原告指稱因本件車禍事故致其無法正常工作四個月，惟其九十一年五月十六日
      準備書狀所提出之原證四診斷證明書醫師囑言：「不宜長期久坐三個月」並非
      不能工作，而且不宜久坐「三個月」，與原告主張「四個月」不能工作亦不相
      符。
    (2)年收入減少之原因眾多，原告主張其年收入因本件車禍之發生而減少應負舉證
      之責。又根據前揭台北市仁愛醫院北市仁醫歷字第０九一六０五四二二００號
      函，說明二載明：「當時病患尾椎及薦椎挫傷並疑似有尾椎骨折情形，一般約
      需四至六週便可癒合並恢復工作」，故原告主張其不能工作，年收入因車禍而
      明顯減少，尚乏因果關係之具體依據。
  (五)短少工作損失：
    (1)原告將復健、門診往返時間及在家做復健運動之時間均計為「工作時間」計算
      損失，並無依據。
    (2)時間之計算亦不準確，且其九十一年五月十六日準備書狀附表四及九十一年十
      月十八日補充理由狀(四)總附表三與九十一年六月十八日補充理由狀附表一，有
      重複計算。
    (3)原告從事企劃編劇工作，收入本不固定，其主張以八十八年度收入之準計算短
      少工作之損失，亦有未洽。
  (六)增加生活上需要之部分：
    (1)交通費無單據部分，顯未實際支出。計程車費用亦非必要費用。
    (2)原告自承計程車收據為司機交付空白收據由其自行填寫，則其真實性即有可疑
      ，九十一年五月十六日準備書狀附表五及原證六計程車資收據為臨訟製作，其
      理由如下：
    八十九年七月十二日及八十九年十二月十五日之計程車資收據上印有90、5、
      500000（詳參九十一年六月廿一日答辯(二)狀被證二），顯係九十年五月間才印
      製，不可能為八十九年間所出具。
    九十一年一月廿四日車資二百八十九元（詳參九十一年六月廿一日答辯(二)狀被
      證三），計程車根本不可能有此數目之車資。
    (3)九十年三月十五日火車票八百零二元非就醫之支出，九十年三月二十一日該日
      並無就醫門診記錄，自無計程車車資之支出。
  (七)日後復健相關費用：
    (1)本項請求之期間究何所指？
    (2)原告九十一年五月十六日準備書狀中「日後復健相關費用」，原告稱根據醫生
      診斷證明書，仍須繼續門診與復健治療至少一個月以上．．．云云，惟該診斷
      證明書上記載「本診斷書不作訴訟及兵役證明之用」，則其上記載之內容根本
      不得作為本案之證據。
    (3)本項請求與短少工作損失，有重複之嫌。
  (八)機車損壞修理部分：
    (1)機車受損情形如何？是否為必要費用？（於審理卷第一八三頁，改口對金額部
      分不爭執）
    (2)修復費用應扣除折舊費用。
  (九)非財產損失部分；
    (1)原告自承從事編劇企劃工作，目前除擔任大愛電視台特約編劇，並在新光人壽
      兼任業務組長，顯然其傷勢不重且已復元，否則何能身兼二職？
    (2)原告指稱，被告毫無誠意，在原告住院期間未到醫院慰問、探望，亦不提賠償
      金額．．．云云，並非事實。
    事故之後，被告恰巧被公司派到大陸出差，因此在原告住院期間未能親自前往
      探視。
    兩造在事故之後，先後進行三次協調，分別有雙方之朋友、保險公司人員及原
      告律師在場，惟因原告要求賠償金額一次比一次高（最初一百零九萬至二百多
      萬元），實非被告能力所能負擔，因此無法達成協議，並非被告無誠意，不願
      和解、賠償。
    (3)非財產上損害之慰藉金，固非如財產損失之有價額可以計算，惟應審酌被害人
      精神上所受之苦痛，並斟酌兩造之身分地位及經濟狀況等關係定之，本件原告
      所受之傷害，未達重大不治或難治之傷害，原告請求精神上慰撫金五十萬元，
      顯然過高。
   (十)本件原告出院後就醫與車禍無關，民事卷內一五四頁有公文有說明情節，原告
     在本件車禍前之八十九年五月三日就有做復健。我們認為八十九年八月十日以
     前資料是本件車禍所造成─因為馬偕醫院診斷證明書內容提到八十九年八月十
     日，但其中有兩次婦科不是本件的。車損部分原告車是舊車子，應該有折舊問
     題。原告所主張所得過高（參見審理第一八三頁）。
三、證據：刑事判決書影本一份。
、本院依職權調取八十九年度偵字第一七四三六號刑事案卷。另向仁愛醫院、馬偕
    醫院、振興復健醫學中心函查原告病情；向財政部財稅資料中心索取原被告八十
    九、九十年度所得資料；向中央健康保險局索取原告八十九年五至七月就醫紀錄
    理　　由
一、雙方同意、不爭執事項：
    被告甲○○於民國八十九年五月二十六日下午二時許，駕駛林車，沿台北市○○
    ○路由北往南方向行駛，駛至同路二段二號前，向外開啟車門時，適謝車自後方
    駛來，機車車頭與林車左前車門發生碰撞，乙○○因而人車倒地，受有手中指撕
    裂傷、尾骨（薦椎）骨折、腦部挫傷之傷害。謝君於八十九年五月二十六日至同
    年六月九日共住院十五天，費用總計三萬零七百五十五元。謝車機車修理零件費
    用共八千一百元。
二、爭執要點：
    (1)原告被告對於右述車禍是過失情形？
    (2)原告於車禍所受傷勢「尾骨骨折」與出院後醫治之「薦骨骨折」、「椎間盤突
      出症」是否係同一傷勢？車禍時有無「「左膝韌帶受損」？
    (3)原告所支出醫藥費為何？於振興復健醫學中心（下稱：振興醫院）所做復健項
      目是否係本件傷勢？
    (4)原告受損勞動能力為何？（含就醫時間與工作時間之衝突）
    (5)原告增加生活支出數額？
    (6)日後復健費用為何？
    (7)非財產損害為何？
三、原被告對本件車禍發生有無過失方面：
    按道路交通安全規則第一百十二條第一項第十五款規定，汽車停車向外開啟車門
    時，應注意行人、車輛、並讓其先行。第九十四條第三項規定，汽車行駛時，駕
    駛人應注意車前狀況及兩車併行之間隔，並隨時採取必要之安全措施。當事人主
    張有利於己之事實者，就其事實有舉證之責任，民事訴訟法第二百七十七條亦定
    有明文。被告主張原告於汽車已靠邊停車，開啟車門，左腳已著地之情況下，自
    己車速過快而撞擊被告之車門，被告在開門時有注意後方來車，應無過失云云；
    原告則辯稱本件車禍責任均在被告。經查：
    (1)被告林君於本院八十九年度交易字第三二九號刑案審理時，就車禍經過答稱：
      「（問：當時開車門作何事？）當時下雨，我的雨傘放在後車廂，我是要開後
      車廂拿雨傘等語。」（見該案審理卷第八七頁）
      「（問：被害人車子撞到你的車門時你在做什麼？）我當時一腳已經伸出車外
      ，正準備下車，結果她就從後面撞過來」」（見同卷第八八頁）。」
      林於審理中並未出庭，依其在刑事案件說詞，甫開啟車門一腳著地，車門即與
      告訴人所騎乘之機車碰撞，顯見其未能注意後方來車，即貿然開啟車門，使告
      訴人不及反應自後撞擊之事實，已堪認定。
    (2)此外並有台北市政府警察局大安分局交通分隊所製做道路交通事故調查報告表
      影本、交通事故談話紀錄表影本、道路交通事故補充資料表影本、台北市政府
      警察局交通警察大隊交通事故研判表影本可佐。
    (3)再者，謝車係受損部位係右踏板處，而非更前方之車頭，此有照片二張附於刑
      案偵卷第二０頁。依撞擊部位可知當時謝車已騎至林車車旁，無從防範林車突
      然開啟車門。
    依上述證據，林君疏失係本件車禍原因；謝君因而受傷，依當時情形，並無不能
    注意之情事，林君對本件車禍應負過失責任，且其過失與謝君傷勢有因果關係。
四、原告因車禍所受傷勢為何：
    原告主張受有薦椎骨折、右手第三指撕裂傷、腦部挫傷、椎間盤突出及神經受損
    等傷害。固提出馬偕醫院、振興醫院診斷證明各一張、仁愛醫院住院單據三張為
    證。惟被告認為原告於仁愛醫院住院時「尾骨骨折」與出院後醫治之「薦骨骨折
    」、「椎間盤突出症」是否係同一傷勢，仍有疑問；且當時並無「「左膝韌帶受
    損」。經調查：
    (1)謝君於八十九年五月二十六日在仁愛醫院住院治療，傷勢係尾骨骨折、右手第
      三指撕裂傷，於同年六月一日出院，此有仁愛醫院診斷書影本一張可證（見偵
      查卷第六頁），足見原告於車禍時受有尾骨骨折、右手第三指撕裂傷。
    (2)謝君旋於八十九年六月一日轉往馬偕醫院住院治療，同年六月九日出院，六月
      十五日、二十二日門診，其傷勢係薦椎骨折、右手第三指撕裂傷、腦部挫傷，
      不宜長期久坐三個月，亦有診斷書影本一張可參（見同卷第七頁）。由於謝君
      於仁愛出院後立即前去馬偕住院治療，其傷勢應屬同一，而非新傷。
    (3)況且仁愛醫院亦於九十一年八月五日以北市仁醫歷字第０九一六０五四二二０
      ０號函回覆；依病歷所示，八十九年五月二十六日當時診斷為頭部外傷，薦椎
      及尾椎挫傷並疑似骨折，且有手指擦傷，病歷無「左膝韌帶受傷」、「椎間盤
      突出症」。一般約四至六週即可愈合並恢復工作，但謝君未回診，故無法確定
      （見審理卷第一一三頁）。
    (4)馬偕醫院於九十一年八月九日以馬院醫骨字第九一一七六九號函表示，謝君於
      八十九年六月一日到院急診，同月九日出院，其傷勢為「薦骨骨折」、「右手
      第三指撕裂傷」、「腦部挫傷」，當時應無「左膝韌帶受傷」、「椎間盤突出
      症」之描述。八十九年七月五日因左膝挫傷（據振興醫院片子），門診一次，
      並做六次復健治療後停止治療，目前不須再做任何復健治療（見同卷第一一三
      頁）。依據右述資料，謝君於仁愛醫院、馬偕醫院所治療傷勢均包括尾骨骨折
      、薦骨骨折、右手第三指撕裂傷、腦部挫傷。
    (5)振興醫院於九十一年十月十四日以九一振醫字第九四九號函表示（見審理卷第
      一五四頁），謝君於八十九年七月十二日起至本院看診，依病歷有薦骨骨折、
      左側坐骨神經痛、輕度Ｌ４─Ｌ５軟骨突出症（不在薦、尾骨，但同在腰、骨
      盆之脊椎上），後來至復健科治療。八十九年十月十一日主訴左膝疼痛、有發
      炎情形，加作膝部復健。單純輕微之椎間盤突出並不需要太長時間復健，謝君
      因膝部及梨狀肌等發炎，造成腰部不適，故一併持續復健。
    (6)振興醫院前於九十年七月二十五日以（九０）振醫字第六五九號函亦認：椎間
      盤突出症常因外傷造成，車禍撞擊或工作不慎扭傷腰部，甚至激烈運動都有可
      能造成，原告車禍事發至該院初診已相距約二個月之久，無直接臨床表徵可證
      實是車禍外傷所致（詳刑事審理卷第四九頁）。
    從而，依據仁愛與馬偕醫院住院資料，僅足以證明謝君當時受有尾骨骨折、薦骨
    骨折、右手第三指撕裂傷、腦部挫傷。至於原告雖於八十九年七月十二日起至振
    興醫院門診治療，雖有左側坐骨神經痛、輕度Ｌ４─Ｌ５軟骨突出症，但是距車
    禍時間已達一個半月，而仁愛與馬偕均無此等病況資料，無從認定此部分傷勢係
    因車禍所致。至於左膝疼痛則於八十九年十月十一日始向醫生陳明，距車禍約五
    個月，更不能認定係車禍所致。
五、醫療費用方面：
    按民法第一百八十四條第一項前段規定，因故意或過失，不法侵害他人之權利者
    ，負損害賠償責任。原告主張支出醫療費共計十萬六千三百零五元。被告僅自承
    八十九年八月十日以前資料是本件車禍所造成（見審理卷第一八三頁），其他部
    分不應由被告負擔。經調查：
    (1)原告於八十九年五月二十六日至同年六月九日共住院十五天，費用總計三萬零
      七百五十五元，此有相關單據影本三張在卷（見附帶民事訴訟原證一），且為
      被告所自認（原證一）。應認原告此部分主張為真正。
    (2)出院門診掛號費與復健住院費用：醫療費二萬三千三百九十三元。
      自八十九年六月十五日起，至同年八月十日止，原告共計支出醫療費二萬零
        七百三十三元；被告除八十九年六月二十六日、七月五日婦科費用外，均承
        認此部分支出（見審理卷第一八三頁）。由於上述二次婦科看診費用有限，
        且與脊椎受傷部位相鄰，此部分檢查仍屬必要，故此等費用尚屬合理。
      其餘之門診與掛號費用以及在振興醫院所為復健，由於馬偕醫院右述公文表
        示被告已無須再行復健，且此部分傷勢與車禍無涉，原告不得對被告請求。
    因此，原告支出醫療費用合計為五萬四千一百四十八元。
六、原告工作損失方面：
    民法第一百九十三條第一項規定，不法侵害他人之身體或健康者，對於被害人因
    此喪失或減少勞動能力或增加生活上之需要時，應負損害賠償責任。原告主張其
    八十八年薪資所得為六十八萬七千五百八十九元，再加上三十六萬元稿費收入，
    共計一百零四萬七千五百八十九元。因車禍四個月無法工作，共計損失三十四萬
    九千一百九十六元。被告辯以原告所稱所得過高，且九十一年五月十六日準備書
    狀所提出之原證四診斷證明書醫師囑言：「不宜長期久坐三個月」並非不能工作
    ，期間也只有三個月。經調查：
    (1)原告主張其八十八年薪資所得為六十八萬七千五百八十九元，此有扣繳憑單影
      本在卷（見九十一年九月十三日附件九），應認原告此部分主張為真正。至於
      原告主張當年度另有三十六萬元稿費收入一事，固提出系統企業股份有限公司
      之「給付勞務報酬證明」為證（見同前附件），但是原告未能合理說明何以欠
      缺此部分扣繳憑單，本院無從僅憑其片面說詞即予採信。因此，原告八十八年
      勞務所得係六十八萬七千五百八十九元，平均每月為五萬七千二百九十九元。
    (2)再者，原告九十一年五月二十日書狀所附原證四馬偕醫院診斷證明記載「不宜
      長期久坐三個月」，本院考慮原告傷勢，認為原告因傷無法工作之時間為三個
      月（含住院期間十五日）─右述就醫時間均在此一期間內，不另影響原告工作
      時間。
    因此，原告工作損失為十七萬一千八百九十七元。
七、原告增加生活支出及日後復健費用：
    原告主張就醫期間支出計程車資與捷運費，共計二萬八千四十一元；日後復健尚
    須一個月，相關費用為一萬四千一百元。被告辯以原告所提八十九年七月十二日
    及八十九年十二月十五日之計程車資收據上印有90、5、500000，顯係九十年五
    月間才印製。且九十一年一月廿四日車資二百八十九元，亦不可能是計程車資，
    另有火車票也與本件無關。原告所提「日後復健相關費用」記載「本診斷書不作
    訴訟及兵役證明之用」，原告不得以此為證據。經調查：
    (1)原告傷勢在脊椎，故其數次門診搭乘計程車就醫，尚屬合理。從而在八十九年
      八月十日以前所支付計程車資，應屬合理；但是其中八十九年七月十二日收據
      印製有90、11、500000（詳參九十一年六月廿一日答辯(二)狀被證二），顯非八
      十九年七月十二日所製做，應予扣除。累計原告所提出單據，其於八十九年八
      月十日前因就醫所支付計程車資為六千六百七十五元。
    (2)原告表示日後復健一個月，相關費用為一萬四千一百元。但被告辯以該紙診斷
      書記載「本診斷書不作訴訟及兵役證明之用」（見原告九十一年五月二十日書
      狀所附原證二）。因此，原告此一證據並非可取。
    綜右所言，原告可請求計程車資為六千六百七十五元。
八、車損部分：
    原告修車零件需八千一百元，被告對此金額並不爭執，並有發票二張。按民法第
    一百九十六條規定，不法毀損他人之物者，被害人得請求賠償其物因毀損所減少
    之價額。由於謝車係八十二年七月間發照（見行照影本），依固定資產耐用年數
    表，其耐用年數僅三年，以定率遞減法計算至車禍發生時，尚餘殘值百分之十，
    從而原告請求此部分金額僅得主張十分之一即八百一十元。
九、原告所受非財產損害數額：
    按民法第一百九十五條第一項規定，不法侵害他人之身體、健康、名譽、自由、
    信用、隱私、貞操，或不法侵害其他人格法益而情節重大者，被害人雖非財產上
    之損害，亦得請求賠償相當之金額。其名譽被侵害者，並得請求回復名譽之適當
    處分。原告因本件車禍受有右述傷勢，本院考慮原告經濟狀況、社會地位、工作
    狀況等因素，認為其精神上損害係十二萬六千四百七十元。
十、原告依據侵權行為之損害賠償請求權提起本訴，請求被告給付三十六萬元及自起
    訴狀繕本送達次日（即民國九十年七月二十六日）起至清償日止，按年息百分之
    五計算之利息。合於法律規定，應予准許。超過部分為無理由，應予駁回。
十一、兩造陳明願供擔保以代釋明，聲請宣告假執行或免為假執行，經核原告勝訴部
      分，合於法律規定，爰分別酌定相當之擔保金額宣告之；原告其餘假執行之聲
      請，因訴之駁回而失所依據，不予准許。
十二、因本案事證已臻明確，兩造其餘主張陳述及所提之證據，均毋庸再予審酌，附
      此說明。
十三、綜上所論，原告之訴為一部有理由，一部無理由，依民事訴訟法第七十九條但
      書、第三百九十條第二項、第三百九十二條，判決如主文。（一、二審訴訟費
      用係法院所收取之各項費用，不含律師費等費用。）
中　　　華　　　民　　　國　　九十一　　年　　　十二  　月　　  五    　日
                                    民事第二庭法官    吳燁山
右為正本，係照原本作成。
如對本判決不服，應於送達後廿日內，向本院提出上訴狀（應按對方人數提出影本）
；財產權訴訟，應按上訴利益百分之一．六五，繳納上訴費；另提出雙掛號郵票十份
─每份三十四元。
中　　　華　　　民　　　國　　九十一　　年　　　十二  　月　　  五    　日
　　　　　　　　　　　　　　　　　　　　法院書記官　　柯月英
